【裁判字號】    89,易,3271
【裁判日期】    890822
【裁判案由】    違反臺灣地區與大陸地區人民關係條例
【裁判全文】
臺灣高雄地方法院刑事判決                        八十九年度易字第三二七一號
    公  訴  人  臺灣高雄地方法院檢察署檢察官
    被      告  甲○○
右列被告因違反臺灣地區與大陸地區人民關係條例案件，經檢察官提起公訴（八十九
年度偵字第一四一四○號），本院判決如左：
    主  文
甲○○連續違反不得僱用大陸地區人民在臺灣地區從事未經許可之工作之規定，處拘
役參拾日，如易科罰金，以參佰元折算壹日。
    事  實
一、甲○○係位於高雄縣鳳山市○○○路五三一五號「永和豆漿店」之負責人，明知
    陳金鳳、龔玉艷係以探親名義入境之大陸地區人民，未經政府許可在臺灣地區工
    作，竟基於概括犯意，分別自民國八十九年一月間、八十九年五月間起，各以每
    月新臺幣（下同）一萬六千元、每小時六十元之薪資，僱用陳金鳳、龔玉艷在上
    址從事打雜、販賣之工作，嗣於八十九年六月二十二日晚上十一時四十五分許，
    在上址為警當場查獲。
二、案經高雄縣警察局鳳山分局移送臺灣高雄地方法院檢察署檢察官偵查起訴。
    理  由
一、訊之被告甲○○固坦承有於右揭時地僱用陳金鳳、龔玉艷，且明知其二人係來臺
    探親之大陸人民等事實，惟矢口否認有前開犯行，辯稱：伊不知僱用來臺探親之
    大陸人民係違法云云。然查：陳金鳳、龔玉艷係大陸地區人民，分別於八十八年
    九月十九日、八十九年三月三十日以探親名義自大陸地區來臺，並未合法取得在
    臺工作之政府許可等情，已據陳金鳳、龔玉艷於警訊時供述明確（見警卷第三頁
    反面、第四頁反面），並有中華民國臺灣地區旅行證影本、入出境登記表影本及
    流動人口登記聯單影本各二件附卷可稽，自足認定。而被告明知上情，猶分別於
    右揭時地僱用陳金鳳、龔玉艷二人從事打雜及販賣工作，並於八十九年六月二十
    二日晚上十一時四十五分許，在上址為警當場查獲等情，迭據被告於警訊及偵審
    中坦認甚明（見警卷第一頁反面、第二頁、偵查卷第四頁反面、本院八十九年八
    月十五日審判筆錄），核與陳金鳳、龔玉艷所述情節相符，且有高雄縣警察局鳳
    山分局現場檢查紀錄表一件附卷可憑，按不得因不知法律而免除刑事責任，刑法
    第十六條前段定有明文，縱被告前開所辯洵屬非虛，亦不足採為其免除刑責之事
    由。綜上，被告僱用大陸地區人民在臺灣地區從事未經許可之工作事證明確，犯
    行洵堪認定。
二、核被告所為，係違反臺灣地區與大陸地區人民關係條例第十五條第四款之規定，
    應依同法第八十三條第一項規定論處。其先後二次犯行，時間緊密，犯意概括，
    所犯構成要件相同，為連續犯，依刑法第五十六條規定，以一罪論，並加重其刑
    。審酌被告雖先後違法僱用之大陸人民達二人，且其中一人期間非短，惟並無前
    科，有臺灣高等法院被告全國前案紀錄表及臺灣高雄地方法院檢察署刑案資料查
    註紀表各一件附卷可稽，素行尚佳，且犯後亦坦承部分犯行，態度良好等一切情
    狀，量處如主文所示之刑，並諭知易科罰金之折算標準。
據上論斷，應依刑事訴訟法第二百九十九條第一項前段，臺灣地區與大陸地區人民關
係條例第十五條第四款、第八十三條第一項，刑法第十一條前段、第五十六條、第四
十一條，罰金罰鍰提高標準條例第二條，判決如主文。
中      華      民      國      八十九    年    八    月    二十二      日
                                  臺灣高雄地方法院刑事庭
                                      法  官  李麗珠
右正本證明與原本無異。
如不服本判決，應於判決送達後十日內，向本院提出上訴狀。
                                      書記官  簡鴻雅
中      華      民      國      八十九    年    八    月    二十二      日
附錄本案判決論罪科刑法條：
臺灣地區與大陸地區人民關係條例第十五條第四款：
四、僱用或留用大陸地區人民在臺灣地區從事未經許可或與許可範圍不符之工作。
臺灣地區與大陸地區人民關係條例第八十三條第一項：
違反第十五條第四款或第五款規定者，處二年以下有期徒刑、拘役或科或併科新臺幣
三十萬元以下罰金。


司法院資訊處製作；財團法人民間司法改革基金會備份。
